最高法院民事判決　　　　　　　　九十四年度台再字第五一號
　　再 審原 告　甲○○
　　訴訟代理人　廖健男律師
　　再 審被 告　宏陽建設開發股份有限公司
　　法定代理人　謝文鄉
上列當事人間請求給付違約金事件，再審原告對於中華民國九十
四年六月三十日本院判決（九十四年度台上字第一二○五號），
提起再審之訴，本院判決如下：
    主  文
再審之訴駁回。
再審訴訟費用由再審原告負擔。
    理  由
本件再審原告主張本院九十三年度台上字第二六一八號確定判決
有民事訴訟法第四百九十六條第一項第一款所定適用法規顯有錯
誤之情形，對之提起再審之訴，無非以：兩造與訴外人劉文彬於
民國八十八年七月十四日簽立協議書，委由伊為再審被告辦理其
向訴外人劉文彬所購座落台北縣新店市○○段第九二地號等多筆
土地之所有權登記及同段第八九、九○、一一三、一一四、一一
五等地號五筆土地之道路徵收補償款，其中道路徵收補償款並非
民法上土地買賣之對價，為公法上之給付非私法之債權債務關係
，性質上不得讓與，最終領取者仍為原地主，即由各地主委託伊
分別向臺灣板橋地方法院（下稱板橋地院）提存所及台北縣政府
領取，足知本件根本無債權讓與情事，原確定判決就此事實適用
民法第二百九十五條規定而為不利於再審原告之認定，其適用法
規顯有錯誤。又系爭道路徵收補償款自始至終即由各地主委託伊
處理，最後仍由伊以地主代理人名義領取，故委任關係應存在於
地主與伊間，與再審被告間無關，伊參與簽署協議書只在確認得
到地主授權，並不因此成為當事人或再審被告之受任人，原確定
判決適用民法第五百四十一條規定，認伊應負受任人責任，亦有
判決適用法規顯有錯誤之違法。又原確定判決之第二審判決有參
與判決之法官有應迴避而未迴避之違法等語，為其論據。
按民事訴訟法第四百九十六條第一項第一款所謂適用法規顯有錯
誤，係指確定判決所適用之法規，顯然不合於法律規定，或與司
法院現尚有效及大法官會議之解釋，或本院尚有效之判例顯然違
反，或消極的不適用法規，顯然影響判決者而言，不包括漏未斟
酌證據及認定事實錯誤或判決理由不備之情形在內。且第三審為
法律審，其所為判決以第二審判決所確定之事實為基礎，上開規
定所謂適用法規顯有錯誤，對第三審判決言，應以該判決依據第
二審判決所確定之事實而為之法律上判斷，有適用法規顯有錯誤
之情形為限。查前訴訟程序第二審以：再審原告受再審被告及訴
外人劉文彬之委託辦理系爭土地之移轉登記及領取補償費事宜，
除兩造間有特別之約定外，無論係補償費本金或利息，基於利息
之債與原本債權具有從屬性之原則，再審原告均應移轉予再審被
告。次查劉文彬向再審被告預支購買土地之費用達六千餘萬元，
而協議書簽立時，道路補償費之本金約五千三百四十餘萬元，為
兩造所不爭，倘該協議書所載劉文彬同意移轉給再審被告之道路
徵收補償費不含利息，顯不足以償還所欠之款項，衡情再審被告
應無主動放棄之理。況協議書第二條後段約定：「無論該道路徵
收補償費之支付方式或票據抬頭為何，丙方（即再審原告）皆應
於提領當日全部轉存至甲方指定之銀行帳戶」，而法院發放之提
存金係連同本金及利息以國庫支票一次支付，亦為再審原告所不
爭，則該協議書所謂全數，依文義之解釋，當然包含利息。況再
審原告自承已向再審被告領取三百萬元之代書費，復不能舉證除
支領上開代書費外，兩造另有約定以補償費之利息作為額外報酬
，衡情再審被告應無在支付三百萬元之代書費外，另行給付鉅額
利息作為報酬之理。綜上說明，兩造及劉文彬三人簽訂之協議書
所載之道路補償費，不限於道路補償費之本金，應包括提存期間
所生之利息，從而再審被告請求再審原告給付提存期間所孳生利
息七百二十萬九千一百六十五元，即屬正當，應予准許。併依民
法第二百三十三條第一項規定，請求再審原告給付上開利息自匯
入再審原告戶頭起算至起訴日即九十年十月十九日止之遲延利息
六十三萬零七百零三元，為有理由，亦應予准許。爰為再審原告
敗訴之判決。原確定判決以其認事用法於法均無違誤，因而判予
維持，駁回再審原告之前訴訟程序第三審上訴，核無適用法規顯
有錯誤之情形。再審原告所陳上述理由，均屬事實審法院取捨證
據、認定事實暨解釋契約職權行使當否之範疇，要與原確定判決
是否適用法規顯有錯誤無涉。又再審原告指稱，參與原審判決之
法官有偏頗事由應予迴避云云，既未經再審原告舉證證明，且與
本院原確定判決無涉，又非關原確定判決是否適用法規顯有錯誤
。再審論旨，指摘原確定判決適用法規顯有錯誤，聲明廢棄，非
有理由。
據上論結，本件再審之訴為無理由。依民事訴訟法第七十八條，
判決如主文。
中　　華　　民　　國　九十四　年　 十一 　月　 十七 　日
                      最高法院民事第八庭
                          審判長法官  朱　建　男
                                法官  顏　南　全
                                法官  許　澍　林
                                法官  袁　靜　文
                                法官  鄭　傑　夫
      本件正本證明與原本無異
                                      書  記  官
中　　華　　民　　國　九十四　年　 十一 　月 　三十　 日
                                                      Ｑ
